【裁判字號】    98,交聲,1190
【裁判日期】    980525
【裁判案由】    違反道路交通管理處罰條例聲明異議
【裁判全文】
臺灣桃園地方法院刑事裁定            98年度交聲字第1190號
異  議  人  甲○○
                    號
上列受處分人因違反道路交通管理處罰條例案件，對於交通部公
路總局新竹區監理所中壢監理站於民國98年4月20日所為之處分
（原處分案號：壢監裁罰字第裁53-DB0000000號），聲明異議，
本院裁定如下：
    主  文
原處分撤銷。
甲○○汽車駕駛人，駕駛汽車經測試檢定酒精濃度超過規定標準
，吊扣小客車普通駕駛執照拾貳月，並接受道路交通安全講習。
    理  由
一、原處分意旨略以：異議人即受處分人甲○○於民國98年4 月
    20日22時36分許，駕駛2402-TS 號自用小客車行經桃園縣龍
    潭鄉○○路與聖亭路口，為警當場攔停，並以異議人有酒後
    駕車，經呼氣酒測值為0.79mg/L之為由，製單舉發違規。嗣
    經原處分機關依道路交通管理處罰條例第35條第1 項第1 款
    及第24條第1 項第2 款之規定，裁處吊扣異議人僅有之大貨
    車普通駕駛執照12個月，並應接受道路交通安全講習（下稱
    道安講習；罰鍰部分，因異議人本件所涉公共危險罪部分，
    業經本院以97年度壢交簡字第3291號判決判處拘役45日，如
    易科罰金以新臺幣（下同）1,000 元折算1 日確定，依行政
    罰法第26條之規定，無庸另行裁罰）等語。
二、異議意旨略以：異議人係開大貨車為業，若遭扣照，將遭公
    司資遣，而無力維持生計，請求撤銷該處分等語。
三、按汽車駕駛人飲用酒類或其他類似物後其吐氣所含酒精濃度
    超過每公升0.25毫克或血液中酒精濃度超過百分之0.05以上
    者，不得駕車，道路交通安全規則第114 條第2 款定有明文
    。又按汽車駕駛人，駕駛汽車經測試檢定酒精濃度超過規定
    標準者，處15,000元以上60,000元以下罰鍰，並當場移置保
    管該汽車及吊扣其駕駛執照1 年，並應接受道路交通安全講
    習，道路交通管理處罰條例第35條第1 項第1 款、第24條第
    1 項第2 款分別定有明文。而按94年12月14日修正前之道路
    交通管理處罰條例第68條係規定：「汽車駕駛人，因違反本
    條例及道路交通安全規則之規定，受吊扣或吊銷駕駛執照處
    分時，吊扣或吊銷其持有各級車類之駕駛執照。」修正後同
    條則係規定：「汽車駕駛人，因違反本條例及道路交通安全
    規則之規定，受吊銷駕駛執照處分時，吊銷其持有各級車類
    之駕駛執照」，而此一修正條文，係於94年12月14日修正公
    布並於95年3 月1 日起施行。比較修正前後之規定可知，汽
    車駕駛人受「吊扣」駕駛執照處分時，吊扣其持有之各級車
    類之駕駛執照部分已遭刪除，查其修正過程可知：係因原條
    文將違法或違規駕駛人所持有各級車類之駕駛執照一併吊扣
    或吊銷，失之過酷，對於人民工作與生活影響過鉅，有違比
    例原則，經與交通部協商後，立法者乃將其中「受吊扣處分
    者，吊扣其持有各級車類之駕駛執照」部分之規定刪除。從
    而，於上開修正公布之規定施行後，縱對汽車駕駛人依法應
    為吊扣駕駛執照之處分，亦僅能吊扣其違法或違規當時所駕
    駛車輛類別之駕駛執照，不應再吊扣其持有與駕駛違規車輛
    類別無關之其他各級車類之駕駛執照，以貫徹立法者對於「
    吊扣」與「吊銷」駕駛執照，依其輕重有別異其處理方式之
    修法意旨，又酒醉駕車行為均製照法所不容許之風險，以風
    險製造之立場觀之，並不因駕駛車輛種類之不同，而有所差
    別。但從風險實現之觀點而言，酒醉駕駛車類之不同，其對
    於交通安全衍生之實害結果也有所差異，如駕駛人駕駛低一
    級之車類違反本條例之規定時，不論其所造成之實害結果，
    而一律吊扣駕駛人所持有之各類駕照，亦有違反相同事件相
    同處理，不同事件不同處理之平等原則（參見臺灣高等法院
    暨所屬法院97年度法律座談會刑事類提案第40號）。是當前
    交通實務上為避免無照可扣所採行之作法，顯然違背前揭禁
    止吊扣各級類駕駛執照之修法意旨，當非法之所許。
四、查異議人有於上開時、地，為警舉發其飲酒超過法定標準值
    而仍駕駛自用小客車之違規事實，且經本院論罪科刑確定，
    此為異議人所自承無誤，並有本件舉發違規通知單、酒精測
    試單、本院97年度壢交簡字第3291號簡易判決及其附件聲請
    簡易判決處刑書各1件在卷可稽，是異議人駕駛自用小客車
    於上揭時、地，經警實施呼氣酒精濃度測試之結果，其吐氣
    所含酒精濃度確已超過法定每公升0.25毫克之違規事實，自
    堪認定。又查異議人前於87年2月18日取得小型車普通駕駛
    執照，於90年11月16日取得高一級車類之大貨車普通駕駛資
    格，依道路交通安全規則第61條之規定，換發駕駛執照，並
    准其駕駛小型車、輕型機器腳踏車，此有汽車駕照基本資料
    1份在卷可按，是異議人於違規時，係持大貨車普通駕駛執
    照，駕駛自用小客車無訛，然依據前揭說明，異議人違規之
    時間（97年10月15日）既已在道路交通管理處罰條例第68條
    生效施行後，原處分機關自不得吊扣其各級類駕駛執照，亦
    即，不得吊扣其所持有而與本案酒後駕駛自用小客車超過標
    準值之違規事實無關之其他汽車駕駛執照，是雖異議人所持
    難以維持生計等理由尚非本案重點，但原處分機關對之裁處
    吊扣大貨車普通駕駛執照之處分，亦於法有違。
五、綜上所述，異議人確有上開酒後駕車之違規行為，原處分機
    關依道路交通管理處罰條例第24條第1 項第2 款規定施以道
    安講習處分，核無違誤，然原處分機關未審酌「吊扣其駕駛
    執照12個月」之規範目的及道路交通管理處罰條例第68 條
    刪除吊扣各級類駕駛執照之修法意旨，逕予吊扣異議人大貨
    車普通駕駛執照12個月部分之裁決，難認合法；又因本件酒
    後駕車乃單一違規行為，吊扣處分接受道安講習無從區○○
    道路交通管理處罰條例第89條準用刑事訴訟法第348條參照
    ），是異議人雖未於聲明異議狀中對於酒後駕車道安講習部
    分提出異議，惟應認均為異議聲明之效力所及，本院自得併
    為審酌，從而，異議人提起本件聲明異議，為有理由，應由
    本院將原處分撤銷，自為裁罰如主文第2項所示。至監理機
    關是否於該較高級之駕駛執照上註記自何時起執行吊扣較低
    級之駕駛執照12個月，抑或由監理機關再研究重新製發駕駛
    執照，其內表示已考領之各級駕照，於酒駕違規時，處分內
    容可顯示吊扣之駕駛執照種類等，乃屬監理機關執行吊扣駕
    照之技術問題，尚不得以此執行難易程度，妨害法律之公平
    性，併予敘明。
六、據上論斷，應依道路交通案件處理辦法第20條前段，道路交
    通管理處罰條例第24條第1 項第2 款，裁定如主文。
中    華    民    國    98    年    5     月    25    日
                  交通法庭    法  官   江 春 瑩
以上正本證明與原本無異。
如不服本裁定，應於裁定送達後5 日內向本院提出抗告狀。
                              書記官   羅婉榕
中    華    民    國    98    年    5     月    27    日


司法院資訊處製作；財團法人民間司法改革基金會備份。
